臺灣板橋地方法院刑事判決　　　　　　　94年度交易字第44號
聲　請　人　臺灣板橋地方法院檢察署檢察官
被　　　告　乙○○
選任辯護人　簡汶蕙律師
　　　　　　李鳳翱律師
上列被告因過失傷害案件，經檢察官聲請以簡易判決處刑（93年
度偵字第4451號），本院認為有刑事訴訟法第452 條之事由，改
依通常審判程序，判決如下：
    主  文
乙○○因過失傷害人，處有期徒刑貳月，如易科罰金，以參佰元
折算壹日。
    事  實
一、緣臺北縣五股鄉○○○路百姓公廟前之分隔島，因臺北縣政
    府水利局河川高灘地維護管理所進行之臺北縣二重疏洪道划
    船道及周邊自行車道第一期工程工地，為清運工程土方所需
    而拆除部分，供清運土方之工程車輛持該所核發之通行證，
    自工地大門出入後即得特許跨越通行左轉，但仍於該路段中
    央分隔島兩側均劃設單黃實線作為分向限制線，表示未持通
    行證之車輛仍不得跨越行駛。然任職於上開工地之乙○○，
    於民國92年12月26日17時許，駕駛友人陳章所有車牌號碼Ｈ
    9 —0309號自小貨車，自前開工地外出欲左轉往臺北縣三重
    市方向用餐，本應注意駕駛人駕駛汽車，應遵守道路交通標
    線之指示，且依當時天候晴，光線為暮光，當地為直線柏油
    路面，路面乾燥無缺陷，亦無障礙物阻隔視線，並無不能注
    意之情事，竟為貪圖便捷，欲擅闖越上開畫設分向限制線路
    段左轉，無視於快車道遵行方向，橫越疏洪一路行駛至分向
    限制線前，又為等待對向車道車流通過以便左轉時，臨時停
    車而違規佔用由臺北縣三重市往蘆洲方向之疏洪一路內側直
    行車道全部，致由三重市往蘆洲方向由甲○○所騎乘之車牌
    號碼ＢＣＧ—673 號重機車行至上開路口時，因違規超速、
    行駛內側車道且未注意車前狀況，閃避不及而撞擊乙○○前
    開車輛左後車尾倒地，致甲○○受有左手第四掌骨骨折、左
    下肢撕裂傷合併皮膚缺損之傷害。乙○○於肇事後，於有偵
    查犯罪職權之機關知悉其犯罪前，在臺北縣政府警察局蘆洲
    分局員警據報到場處理時，即向員警坦承肇事並接受裁判。
二、案經甲○○訴由臺北縣政府警察局蘆洲分局報告臺灣板橋地
    方法院檢察署檢察官偵查後聲請以簡易判決處刑。
    理?由
一、訊據被告乙○○固不否認於前揭時、地與告訴人甲○○發生
    車禍之事實，惟矢口否認有何過失傷害犯行，辯稱：工地的
    大卡車進出工地大門都是直接左轉，伊所屬之公司並未告知
    案發地點不能左轉，伊的觀念是安全島已經拆掉的話，就可
    以通過，且當地沒有設置禁止迴轉的其他標誌，因此認為可
    以迴轉，伊並無違法性之認識，並認為本件係因告訴人有超
    速、行駛快車道等違規情形，才會發生車禍云云。惟查：
  (1)右揭車禍及告訴人受傷之事實，有道路交通事故調查卷宗所
    附道路交通事故現場圖、道路交通事故調查報告表、當事人
    調查筆錄、事故現場、車損照片12紙、馬偕紀念醫院診斷證
    明書乙紙可資佐證。
  (2)被告先辯稱：伊在臺北縣二重疏洪道划船道及周邊自行車道
    第一期工程內，擔任堆置廢土工作，該工地因便利施工車輛
    出入，遂得河川高灘地維護管理所開會同意，將面臨工程工
    地出口處之部分分向島剷除，設置路口，該處已無分向限制
    線存在，已廢止雙黃實線跨越或迴轉跨越或迴轉之規定云云
    （93年6 月17日辯護意旨狀）。然經核閱前揭現場照片及現
    場事故圖，已見車禍現場仍繪有雙黃實線，並未塗銷。再經
    本院依職權函詢臺北縣政府水利局河川高灘地維護管理所，
    則覆稱：該所於92年12月4 日發函通知相關單位，臺北縣五
    股鄉○○○路百姓公廟前之分隔島，因清運工程土方所需，
    方拆除部分供工程車輛通行，以節省清運之時效，預定完成
    日為93年2 月4 日，然工程車通行現場時亦需隨車攜帶該所
    核發之通行證，並應有交通指揮人員指揮交通以維持交通安
    全。事故現場仍依道路交通標線號誌設置規則第165 條規定
    ，於中央分隔島劃設單黃實線於分隔島兩側，因此雖已拆除
    部分中央分隔島，依據相關交通法規，民眾仍應依照規定行
    駛。有該所93年12月15日北高管字第09 30007588 號函及所
    附92年12月4 日北高施字第0920007156號函及所附高灘地工
    程施工專用車輛識別證影本在卷可稽，被告前揭所辯，顯屬
    無據。
  (3)被告經提示前揭覆函後，固不否認未持有臺北縣政府水利局
    河川高灘地維護管理所核發之識別證，然又改稱並無違法性
    認識云云。惟按分向限制線，用以劃分路面成雙向車道，禁
    止車輛跨越行駛，道路交通標線號誌設置規則第165 條即有
    規定，被告既已考領汽車駕駛執照，自不容對前揭交通標線
    諉為不知或視而不見，另依道路交通安全規則第90條規定：
    「駕駛人駕駛汽車，應遵守道路交通標誌、標線、號誌之指
    示」，被告本應注意駕駛人駕駛汽車，應遵守道路交通標線
    之指示，且依當時天候晴，光線為暮光，當地為直線柏油路
    面，路面乾燥無缺陷，亦無障礙物阻隔視線，有前開道路交
    通事故調查報告表、現場照片在卷可稽，依當時客觀情狀，
    被告對地面標線顯然並無不能注意之情事，竟欲擅自闖越上
    開畫設分向限制線路段左轉，又違反快車道遵行方向，於橫
    越疏洪一路行駛至分向限制線前，暫停等待對向車道車流通
    過以便左轉時，違規佔用由臺北縣三重市往蘆洲方向之疏洪
    一路內側直行車道全部，顯係為貪圖便捷而不惜違規，所辯
    不知不能通行云云，並無可採。
  (4)至被告又辯稱：告訴人於案發當時有未遵照速限、未注意車
    前狀況之違規情節，非被告所能注意，被告顯無過失可言，
    若非告訴人違規，本件車禍不至於發生云云。惟按刑法上所
    謂之「過失」，係指行為人雖非故意，但按其情節應注意並
    能注意而不注意者而言，即令告訴人確實與有過失，然僅為
    民事損害賠償責任之抗辯事由，仍無法減免行為人在不超越
    社會相當性範圍應有之注意義務，且刑事責任係對於反社會
    行為所加之公法上制裁，不若民事責任係專以填補損害為目
    的，因此並無允許依過失相抵之理論，而消長已發生刑事責
    任之餘地；又衡情告訴人不至於甘冒生命危險，無端衝撞被
    告駕駛之自小貨車，難謂非因被告陡然橫亙前方而猝不及防
    ，本件被告自身既有前述率爾駕車橫越快車道並停放路上之
    違規情節，已屬注意義務之違反，仍難辭過失之責，被告此
    部分辯解，仍無可採。
    綜據前述，被告所辯，無非事後卸責之詞，顯不可採。本件
    事證明確，被告犯行洵堪認定，自應依法論科。
二、核被告所為，係犯刑法第284 條第1 項前段之過失傷害罪。
    公訴意旨認為被告係貨車司機，為從事業務之人，因認被告
    所為，係犯284 條第2 項前段之業務過失傷害罪嫌，惟按刑
    法第284 條第2 項所稱之業務過失，以行為人之過失，係基
    於業務上行為而發生者為限。所謂業務，係指個人基於其社
    會地位繼續反覆所執行之事務，包括主要業務及其附隨之準
    備工作與輔助事務在內。此項附隨之事務，並非漫無限制，
    必須與其主要業務有直接、密切之關係者，始可包含在業務
    概念中，而認其屬業務之範圍，最高法院90年度台非字第34
    1 號判決可資參照。本件被告自稱在前揭工地內，係以駕駛
    傾卸車載運爛泥土堆置工地內風乾為業，其駕駛之傾卸車及
    工作內容均不會開出工地，乾燥後之廢土係由其他人駕駛大
    卡車運送出去，案發當日係因下班後要外出吃晚飯，才駕駛
    車牌號碼Ｈ9 —0309號自小貨車自前開工地駛出等情（94年
    1 月17日訊問筆錄、94年3 月30日審判筆錄），依據前開見
    解，難謂被告駕駛自小貨車外出用餐之行為，與其駕駛傾卸
    車於工地內搬運爛泥土堆置之主要業務，有何直接、密切之
    準備與輔助關係，仍難認為被告之過失，係基於業務上行為
    而發生，公訴意旨僅執被告平常之業務為駕駛，逕認被告駕
    駛自小貨車即為業務行為，難免過度擴張被告之注意義務範
    圍，復未舉證說明被告當日駕駛自小貨車係為執行何種主要
    業務或附隨事務，即屬不備，惟原聲請簡易判決處刑之事實
    相同，爰變更檢察官聲請簡易判決處刑法條，附此指明。被
    告肇事後，於有偵查權限之機關及公務員發覺其犯罪前，即
    向前來處理之警員自承肇事並接受裁判，此有「交通事故駕
    駛人是否自首調查表」1 紙在卷足憑，是被告之犯行符合自
    首要件，應依刑法第62條前段之規定減輕其刑。爰審酌被告
    因貪圖自身便捷，擅自橫越車道欲違規左轉而肇事，導致告
    訴人受傷不輕，犯後矢口否認犯行，飾詞圖卸，恣意指摘交
    通標線未能讓伊理解云云，並全盤諉過於告訴人自身違規等
    情，顯示毫無悔意，犯後態度不佳，實已不容輕縱，兼衡被
    告之過失情節、陳稱因告訴人求償金額過大而無從達成和解
    、告訴人於本件亦有違規事由，暨被告犯罪之動機、目的、
    所生危害等一切情狀，並參酌檢察官之求刑，量處如主文所
    示之刑，並諭知易科罰金之折算標準，以示警懲。
據上論斷，應依刑事訴訟法第299 條第1 項前段、第300 條，刑
法第284 條第1 項前段、第62條、第41條第1 項前段，罰金罰鍰
提高標準條例第1條前段、第2條，判決如主文。
本案經檢察官陳銘祥到庭執行職務。
中　　華　　民　　國　　94　　年　　4 　　月　　15　　日
                交通法庭  審判長法  官  王?屏?夏
                                法  官  陳?鴻?清
                                法  官  王  偉  光
以上正本證明與原本無異
如不服本判決應於送達後10日內向本院提出上訴狀
                                書記官　陳怡君
中　　華　　民　　國　　94　　年　　4 　　月　　15　　日
附錄本案論罪科刑法條全文：
中華民國刑法第284條
因過失傷害人者，處六月以下有期徒刑、拘役或五百元以下罰金，致重傷
者，處一年以下有期徒刑、拘役或五百元以下罰金。
從事業務之人，因業務上之過失傷害人者，處一年以下有期徒刑、拘役或
一千元以下罰金，致重傷者，處三年以下有期徒刑、拘役或二千元以下罰
金。
